---
title: "Bitirme Projesi"
number-sections: true
---

# Enerji Bazlı Üretim Adetleri Değişimi

```{r}

# Veri setini yukleme
veri <- read.csv(file = "datalisted.csv", head = TRUE, sep=";")

veri$Size <- as.factor(veri$Size)
veri$GR <- as.factor(veri$GR)
veri$Count <- as.factor(veri$Count)
veri$Cons <- as.factor(veri$Cons)
veri$Col <- as.factor(veri$Col)
veri$Dis <- as.factor(veri$Dis)
veri$Time <- as.factor(veri$Time)
veri$WtCns <- as.factor(veri$WtCns)
veri$En <- as.factor(veri$En)
veri$Cap <- as.factor(veri$Cap)
veri$Fast <- as.factor(veri$Fast)
veri$PRG <- as.factor(veri$PRG)
veri$NOI <- as.factor(veri$NOI)
veri$Thrd <- as.factor(veri$Thrd)
veri$SLI <- as.factor(veri$SLI)
veri$AUD <- as.factor(veri$AUD)
veri$Con <- as.factor(veri$Con)
veri$SAL22 <- gsub(",", ".", veri$SAL22)
veri$SAL23 <- gsub(",", ".", veri$SAL23)
veri$SAL22 <- as.numeric(veri$SAL22)
veri$SAL23 <- as.numeric(veri$SAL23)

# veriyi Satıs sütununa göre sıralama
satis_data <- veri[order(veri$SAL23, decreasing = TRUE),]


# satıs sütununa göre sıralanan veriyi alma
SatisAnaliz <- subset(satis_data, select = c("Count", "SAL23","SAL22", "WtCns","En","NOI"))

# dplyr paketini yükleme
library(dplyr)
library(tidyr)

toplu_satis <- SatisAnaliz %>%
  group_by(En) %>%
  summarise(Toplam_SAL22 = sum(SAL22, na.rm = TRUE),
            Toplam_SAL23 = sum(SAL23, na.rm = TRUE))

# Veriyi "long" formatına dönüştürme
long_veri <- toplu_satis %>%
  pivot_longer(cols = c(Toplam_SAL22, Toplam_SAL23), names_to = "Yil", values_to = "Satis")

# "Yil" sütununu daha okunabilir hale getirme
long_veri$Yil <- recode(long_veri$Yil, Toplam_SAL22 = "2022", Toplam_SAL23 = "2023")

# ggplot2 kütüphanesini yükleme
library(ggplot2) 
library(scales)


# Bar plot oluşturma
ggplot(long_veri, aes(x = En, y = Satis, fill = Yil)) + 
  geom_bar(stat = "identity", position = position_dodge(width = 0.7), width = 0.6) +
  labs(title = "Enerji Sınıfı Bazında Toplam Satış Adetleri",
       x = "Enerji Sınıfı",
       y = "Toplam Satış Adeti",
       fill = "Yıl") +
  scale_fill_manual(values = c("2022" = "green", "2023" = "red")) +
  scale_y_continuous(labels = scales::label_number(scale = 1e-3, suffix = "K")) +
  theme_minimal()
  

```

2022 ve 2023 yılı enerji bazlı satış adetlerine baktığımızda A ve B Enerji sınıfı ürün satışlarında artış olduğunu görmekteyiz. D ve E ve F enerji sınıflarında azalma görülmektedir. F Enerji sınıfı yeni çıkan yönetmelikle beraber Mart ayından itibaren satışı yasaklanan enerji sınıfı kategorisine girmiştir. Buradaki azalışın nedeni üretimin durmasıdır.

Küresel ısınma ile birlikte enerji tüketimi öncelikli takip edilen başlıklardan olmuştur. Bu neden C ve üzeri enerji seviyelerine doğru ürün gamlarının kaydığını beklemekteydik. 2024 verilerinde C ve üzeri enerji sınıflarında bu artışın daha yüksek olmasını F enerji sınıfının ise E ve D sınıfına doğru daha dramatik kaymasını beklemekteyiz.

Enerji bazlı satış adetlerinin ülkelerde nasıl değiştiğini de ayrıntılı olarak inceledik.

```{r}
# Veri setini yukleme
veri <- read.csv(file = "datalisted.csv", head = TRUE, sep=";")

veri$Size <- as.factor(veri$Size)
veri$GR <- as.factor(veri$GR)
veri$Count <- as.factor(veri$Count)
veri$Cons <- as.factor(veri$Cons)
veri$Col <- as.factor(veri$Col)
veri$Dis <- as.factor(veri$Dis)
veri$Time <- as.factor(veri$Time)
veri$WtCns <- as.factor(veri$WtCns)
veri$En <- as.factor(veri$En)
veri$Cap <- as.factor(veri$Cap)
veri$Fast <- as.factor(veri$Fast)
veri$PRG <- as.factor(veri$PRG)
veri$NOI <- as.factor(veri$NOI)
veri$Thrd <- as.factor(veri$Thrd)
veri$SLI <- as.factor(veri$SLI)
veri$AUD <- as.factor(veri$AUD)
veri$Con <- as.factor(veri$Con)
veri$SAL22 <- gsub(",", ".", veri$SAL22)
veri$SAL23 <- gsub(",", ".", veri$SAL23)
veri$SAL22 <- as.numeric(veri$SAL22)
veri$SAL23 <- as.numeric(veri$SAL23)

# veriyi Satıs sütununa göre sıralama
satis_data <- veri[order(veri$SAL23, decreasing = TRUE),]


# satıs sütununa göre sıralanan veriyi alma
SatisAnaliz <- subset(satis_data, select = c("Count", "SAL23","SAL22", "WtCns","En","NOI"))

# dplyr paketini yükleme
library(dplyr)
library(tidyr)

# İsrail ait verileri filtreleme
Israil_Veri <- filter(SatisAnaliz, Count == "Israel")

print(Israil_Veri)

Is_toplu_satis <- Israil_Veri %>%
  group_by(En) %>%
  summarise(Toplam_SAL22 = sum(SAL22, na.rm = TRUE),
            Toplam_SAL23 = sum(SAL23, na.rm = TRUE))

# Veriyi "long" formatına dönüştürme
long_veri <- Is_toplu_satis %>%
  pivot_longer(cols = c(Toplam_SAL22, Toplam_SAL23), names_to = "Yil", values_to = "Satis") 

# "Yil" sütununu daha okunabilir hale getirme
long_veri$Yil <- recode(long_veri$Yil, Toplam_SAL22 = "2022", Toplam_SAL23 = "2023")

# Toplu veriyi kontrol etme
print(long_veri)

# ggplot2 kütüphanesini yükleme
library(ggplot2) 
library(scales)


# Bar plot oluşturma
ggplot(long_veri, aes(x = En, y = Satis, fill = Yil)) + 
  geom_bar(stat = "identity", position = position_dodge(width = 0.7), width = 0.6) +
  labs(title = "Israil Enerji Sınıfı Bazında Toplam Satış Adetleri",
       x = "Enerji Sınıfı",
       y = "Toplam Satış Adeti",
       fill = "Yıl") +
  scale_fill_manual(values = c("2022" = "green", "2023" = "red")) +
  scale_y_continuous(labels = scales::label_number(scale = 1e-3, suffix = "K")) +
  theme_minimal()
```

```         
```

```{r}
# Veri setini yukleme
veri <- read.csv(file = "datalisted.csv", head = TRUE, sep=";")

veri$Size <- as.factor(veri$Size)
veri$GR <- as.factor(veri$GR)
veri$Count <- as.factor(veri$Count)
veri$Cons <- as.factor(veri$Cons)
veri$Col <- as.factor(veri$Col)
veri$Dis <- as.factor(veri$Dis)
veri$Time <- as.factor(veri$Time)
veri$WtCns <- as.factor(veri$WtCns)
veri$En <- as.factor(veri$En)
veri$Cap <- as.factor(veri$Cap)
veri$Fast <- as.factor(veri$Fast)
veri$PRG <- as.factor(veri$PRG)
veri$NOI <- as.factor(veri$NOI)
veri$Thrd <- as.factor(veri$Thrd)
veri$SLI <- as.factor(veri$SLI)
veri$AUD <- as.factor(veri$AUD)
veri$Con <- as.factor(veri$Con)
veri$SAL22 <- gsub(",", ".", veri$SAL22)
veri$SAL23 <- gsub(",", ".", veri$SAL23)
veri$SAL22 <- as.numeric(veri$SAL22)
veri$SAL23 <- as.numeric(veri$SAL23)

# veriyi Satıs sütununa göre sıralama
satis_data <- veri[order(veri$SAL23, decreasing = TRUE),]


# satıs sütununa göre sıralanan veriyi alma
SatisAnaliz <- subset(satis_data, select = c("Count", "SAL23","SAL22", "WtCns","En","NOI"))

# dplyr paketini yükleme
library(dplyr)
library(tidyr)

# Almanya ait verileri filtreleme
Almanya_Veri <- filter(SatisAnaliz, Count == "Germany")

print(Almanya_Veri)

Al_toplu_satis <- Almanya_Veri %>%
  group_by(En) %>%
  summarise(Toplam_SAL22 = sum(SAL22, na.rm = TRUE),
            Toplam_SAL23 = sum(SAL23, na.rm = TRUE))

# Veriyi "long" formatına dönüştürme
long_veri <- Al_toplu_satis %>%
  pivot_longer(cols = c(Toplam_SAL22, Toplam_SAL23), names_to = "Yil", values_to = "Satis") 

# "Yil" sütununu daha okunabilir hale getirme
long_veri$Yil <- recode(long_veri$Yil, Toplam_SAL22 = "2022", Toplam_SAL23 = "2023")

# Toplu veriyi kontrol etme
print(long_veri)

# ggplot2 kütüphanesini yükleme
library(ggplot2) 
library(scales)


# Bar plot oluşturma
ggplot(long_veri, aes(x = En, y = Satis, fill = Yil)) + 
  geom_bar(stat = "identity", position = position_dodge(width = 0.7), width = 0.6) +
  labs(title = "Almanya Enerji Sınıfı Bazında Toplam Satış Adetleri",
       x = "Enerji Sınıfı",
       y = "Toplam Satış Adeti",
       fill = "Yıl") +
  scale_fill_manual(values = c("2022" = "green", "2023" = "red")) +
  scale_y_continuous(labels = scales::label_number(scale = 1e-3, suffix = "K")) +
  theme_minimal()
```

## A Enerji Ürünlerin Ses Seviyesi Seçimi

Ülke bazlı A enerji ürünlerin Ses Seviyesi ürün seçimleri.

```{r}


# Veri setini yukleme
veri <- read.csv(file = "datalisted.csv", head = TRUE, sep=";")

veri$Size <- as.factor(veri$Size)
veri$GR <- as.factor(veri$GR)
veri$Count <- as.factor(veri$Count)
veri$Cons <- as.factor(veri$Cons)
veri$Col <- as.factor(veri$Col)
veri$Dis <- as.factor(veri$Dis)
veri$Time <- as.factor(veri$Time)
veri$WtCns <- as.factor(veri$WtCns)
veri$En <- as.factor(veri$En)
veri$Cap <- as.factor(veri$Cap)
veri$Fast <- as.factor(veri$Fast)
veri$PRG <- as.factor(veri$PRG)
veri$NOI <- as.factor(veri$NOI)
veri$Thrd <- as.factor(veri$Thrd)
veri$SLI <- as.factor(veri$SLI)
veri$AUD <- as.factor(veri$AUD)
veri$Con <- as.factor(veri$Con)
veri$SAL22 <- gsub(",", ".", veri$SAL22)
veri$SAL23 <- gsub(",", ".", veri$SAL23)
veri$SAL22 <- as.numeric(veri$SAL22)
veri$SAL23 <- as.numeric(veri$SAL23)


# veriyi Satıs sütununa göre sıralama
satis_data <- veri[order(veri$SAL23, decreasing = TRUE),]

# satıs sütununa göre sıralanan veriyi alma
SatisAnaliz <- subset(satis_data, select = c("Count", "Con","SAL23","SAL22", "WtCns","En","NOI"))

# dplyr paketini yükleme
library(dplyr)
library(tidyr)
library(ggplot2) 
library(scales)

# A Energy ait verileri filtreleme
A_energy <- filter(SatisAnaliz, En == "A")


#bubble graph

ggplot(A_energy, aes(x = SAL23, y = NOI, size = SAL23, fill = NOI)) +
  geom_point(alpha = 0.6, shape = 21) +
  scale_size(range = c(2, 10)) +
  theme_minimal() +
  theme(
    legend.position = "none",
    plot.title = element_text(size = 11)
  ) +  # Virgülü buraya taşıdım
  ggtitle("Ses Seviyesine göre Satış Oranı Dağılımı") +
  xlab("") +
  ylab("Satış Oranı") +
  facet_wrap(~ Count)  # Ülkeye göre grafikleri ayır


```

## A Enerji Ürünlerin Marka Seviyesi Seçimi

Ülke bazlı A enerji ürünlerin marka bazlı ürün seçimleri.

```{r}

# Veri setini yukleme
veri <- read.csv(file = "datalisted.csv", head = TRUE, sep=";")

veri$Size <- as.factor(veri$Size)
veri$GR <- as.factor(veri$GR)
veri$Count <- as.factor(veri$Count)
veri$Cons <- as.factor(veri$Cons)
veri$Col <- as.factor(veri$Col)
veri$Dis <- as.factor(veri$Dis)
veri$Time <- as.factor(veri$Time)
veri$WtCns <- as.factor(veri$WtCns)
veri$En <- as.factor(veri$En)
veri$Cap <- as.factor(veri$Cap)
veri$Fast <- as.factor(veri$Fast)
veri$PRG <- as.factor(veri$PRG)
veri$NOI <- as.factor(veri$NOI)
veri$Thrd <- as.factor(veri$Thrd)
veri$SLI <- as.factor(veri$SLI)
veri$AUD <- as.factor(veri$AUD)
veri$Con <- as.factor(veri$Con)
veri$SAL22 <- gsub(",", ".", veri$SAL22)
veri$SAL23 <- gsub(",", ".", veri$SAL23)
veri$SAL22 <- as.numeric(veri$SAL22)
veri$SAL23 <- as.numeric(veri$SAL23)


# veriyi Satıs sütununa göre sıralama
satis_data <- veri[order(veri$SAL23, decreasing = TRUE),]

# satıs sütununa göre sıralanan veriyi alma
SatisAnaliz <- subset(satis_data, select = c("Count", "Con","SAL23","GR", "WtCns","En","NOI"))

# dplyr paketini yükleme
library(dplyr)
library(tidyr)
library(ggplot2) 
library(scales)

# A Energy ait verileri filtreleme
A_energy <- filter(SatisAnaliz, En == "A")


#bubble graph

ggplot(A_energy, aes(x = SAL23, y = GR, size = SAL23, fill = GR)) +
  geom_point(alpha = 0.6, shape = 21) +
  scale_size(range = c(2, 10)) +
  theme_minimal() +
  theme(
    legend.position = "none",
    plot.title = element_text(size = 11)
  ) +  # Virgülü buraya taşıdım
  ggtitle("Marka Seçimine göre Satış Oranı Dağılımı") +
  xlab("") +
  ylab("Satış Oranı") +
  facet_wrap(~ Count)  # Ülkeye göre grafikleri ayır
```

## D Enerji Ürünlerin Marka Seviyesi Seçimi

Ülke bazlı D enerji ürünlerin marka bazlı ürün seçimleri. En büyük satış adedi olduğu icin buradaki seçimlere baktık.

```{r}
# Veri setini yukleme
veri <- read.csv(file = "datalisted.csv", head = TRUE, sep=";")

veri$Size <- as.factor(veri$Size)
veri$GR <- as.factor(veri$GR)
veri$Count <- as.factor(veri$Count)
veri$Cons <- as.factor(veri$Cons)
veri$Col <- as.factor(veri$Col)
veri$Dis <- as.factor(veri$Dis)
veri$Time <- as.factor(veri$Time)
veri$WtCns <- as.factor(veri$WtCns)
veri$En <- as.factor(veri$En)
veri$Cap <- as.factor(veri$Cap)
veri$Fast <- as.factor(veri$Fast)
veri$PRG <- as.factor(veri$PRG)
veri$NOI <- as.factor(veri$NOI)
veri$Thrd <- as.factor(veri$Thrd)
veri$SLI <- as.factor(veri$SLI)
veri$AUD <- as.factor(veri$AUD)
veri$Con <- as.factor(veri$Con)
veri$SAL22 <- gsub(",", ".", veri$SAL22)
veri$SAL23 <- gsub(",", ".", veri$SAL23)
veri$SAL22 <- as.numeric(veri$SAL22)
veri$SAL23 <- as.numeric(veri$SAL23)


# veriyi Satıs sütununa göre sıralama
satis_data <- veri[order(veri$SAL23, decreasing = TRUE),]

# satıs sütununa göre sıralanan veriyi alma
SatisAnaliz <- subset(satis_data, select = c("Count", "Con","SAL23","GR", "WtCns","En","NOI"))

# dplyr paketini yükleme
library(dplyr)
library(tidyr)
library(ggplot2) 
library(scales)

# D Energy ait verileri filtreleme
D_energy <- filter(SatisAnaliz, En == "D")


#bubble graph

ggplot(D_energy, aes(x = SAL23, y = GR, size = SAL23, fill = GR)) +
  geom_point(alpha = 0.6, shape = 21) +
  scale_size(range = c(2, 10)) +
  theme_minimal() +
  theme(
    legend.position = "none",
    plot.title = element_text(size = 11)
  ) +  # Virgülü buraya taşıdım
  ggtitle("Marka Seçimine göre Satış Oranı Dağılımı") +
  xlab("") +
  ylab("Satış Oranı") +
  facet_wrap(~ Count)  # Ülkeye göre grafikleri ayır
```

## D Enerji Ürünlerin Marka ve Connected S Seçimi

```{r}

# Veri setini yukleme
veri <- read.csv(file = "datalisted.csv", head = TRUE, sep=";")

veri$Size <- as.factor(veri$Size)
veri$GR <- as.factor(veri$GR)
veri$Count <- as.factor(veri$Count)
veri$Cons <- as.factor(veri$Cons)
veri$Col <- as.factor(veri$Col)
veri$Dis <- as.factor(veri$Dis)
veri$Time <- as.factor(veri$Time)
veri$WtCns <- as.factor(veri$WtCns)
veri$En <- as.factor(veri$En)
veri$Cap <- as.factor(veri$Cap)
veri$Fast <- as.factor(veri$Fast)
veri$PRG <- as.factor(veri$PRG)
veri$NOI <- as.factor(veri$NOI)
veri$Thrd <- as.factor(veri$Thrd)
veri$SLI <- as.factor(veri$SLI)
veri$AUD <- as.factor(veri$AUD)
veri$Con <- as.factor(veri$Con)
veri$SAL22 <- gsub(",", ".", veri$SAL22)
veri$SAL23 <- gsub(",", ".", veri$SAL23)
veri$SAL22 <- as.numeric(veri$SAL22)
veri$SAL23 <- as.numeric(veri$SAL23)


# veriyi Satıs sütununa göre sıralama
satis_data <- veri[order(veri$SAL23, decreasing = TRUE),]

# satıs sütununa göre sıralanan veriyi alma
SatisAnaliz <- subset(satis_data, select = c("Count", "Con","SAL23","GR", "WtCns","En","NOI"))

# dplyr paketini yükleme
library(dplyr)
library(tidyr)
library(ggplot2) 
library(scales)

# D Energy ait verileri filtreleme
D_energy <- filter(SatisAnaliz, En == "D")

# ggplot2 kütüphanesini yükleme
library(ggplot2)

# "D_energy" veri setinden "Con" ve "SAL23" sütunlarını seçme
bubble_data <- D_energy[, c("Con", "SAL23")]

# Bağlantılı ürünlerin satışlarını toplama
bubble_data <- aggregate(SAL23 ~ Con, data = bubble_data, sum)

# Bubble chart oluşturma
ggplot(bubble_data, aes(x = Con, y = SAL23, size = SAL23, color = SAL23)) +
  geom_point(alpha = 0.6) +
  scale_size(range = c(3, 15)) +
  labs(title = "Bağlantılı Ürün Satışları", x = "Bağlantılı Durum", y = "Toplam Satış") +
  scale_y_continuous(labels = scales::label_number(scale = 1e-3, suffix = "K")) +
  theme_minimal()
  


```

Enerjiye göre ineledik.

```{r}
# Veri setini yukleme
veri <- read.csv(file = "datalisted.csv", head = TRUE, sep=";")

veri$Size <- as.factor(veri$Size)
veri$GR <- as.factor(veri$GR)
veri$Count <- as.factor(veri$Count)
veri$Cons <- as.factor(veri$Cons)
veri$Col <- as.factor(veri$Col)
veri$Dis <- as.factor(veri$Dis)
veri$Time <- as.factor(veri$Time)
veri$WtCns <- as.factor(veri$WtCns)
veri$En <- as.factor(veri$En)
veri$Cap <- as.factor(veri$Cap)
veri$Fast <- as.factor(veri$Fast)
veri$PRG <- as.factor(veri$PRG)
veri$NOI <- as.factor(veri$NOI)
veri$Thrd <- as.factor(veri$Thrd)
veri$SLI <- as.factor(veri$SLI)
veri$AUD <- as.factor(veri$AUD)
veri$Con <- as.factor(veri$Con)
veri$SAL22 <- gsub(",", ".", veri$SAL22)
veri$SAL23 <- gsub(",", ".", veri$SAL23)
veri$SAL22 <- as.numeric(veri$SAL22)
veri$SAL23 <- as.numeric(veri$SAL23)


# veriyi Satıs sütununa göre sıralama
satis_data <- veri[order(veri$SAL23, decreasing = TRUE),]

# satıs sütununa göre sıralanan veriyi alma
SatisAnaliz <- subset(satis_data, select = c("Count", "Con","SAL23","GR", "WtCns","En","NOI"))

# dplyr paketini yükleme
library(dplyr)
library(tidyr)
library(ggplot2) 
library(scales)


# ggplot2 kütüphanesini yükleme
library(ggplot2)

# "D_energy" veri setinden "Con", "SAL23" ve "En" sütunlarını seçme
bubble_data <- SatisAnaliz[, c("Con", "SAL23", "En")]

# Bağlantılı ürünlerin satışlarını ve enerji sınıfını toplama
bubble_data <- aggregate(SAL23 ~ Con + En, data = bubble_data, sum)

# Bubble chart oluşturma
ggplot(bubble_data, aes(x = Con, y = SAL23, size = SAL23, color = En)) +
  geom_point(alpha = 0.6) +
  scale_size(range = c(3, 15)) +
  scale_color_viridis_d() +  # Enerji sınıflarına göre renklendirme
  labs(title = "Bağlantılı Ürün Satışları", x = "Bağlantılı Durum", y = "Toplam Satış") +
  scale_y_continuous(labels = scales::label_number(scale = 1e-3, suffix = "K")) +
  theme_minimal()



```

xxxxxxxxxxxxxxxxxxxxxxxxxxxxxxxxxxxxxxxxxxxxxxxx

xxxxxxxxxxxxxxxxxxxxxxxxxxxxxxxxxxx

```{r}
# Veri setini yukleme
veri <- read.csv(file = "datalisted.csv", head = TRUE, sep=";")

typeof(veri)

veri$Size <- as.factor(veri$Size)
veri$GR <- as.factor(veri$GR)
veri$Count <- as.factor(veri$Count)
veri$Cons <- as.factor(veri$Cons)
veri$Height <- as.factor(veri$Height)
veri$Int <- as.factor(veri$Int)
veri$Col <- as.factor(veri$Col)
veri$Dis <- as.factor(veri$Dis)
veri$Time <- as.factor(veri$Time)
veri$WtCns <- as.factor(veri$WtCns)
veri$En <- as.factor(veri$En)
veri$Cap <- as.factor(veri$Cap)
veri$Mot <- as.factor(veri$Mot)
veri$Fast <- as.factor(veri$Fast)
veri$PRG <- as.factor(veri$PRG)
veri$NOI <- as.factor(veri$NOI)
veri$Thrd <- as.factor(veri$Thrd)
veri$SLI <- as.factor(veri$SLI)
veri$AUD <- as.factor(veri$AUD)
veri$Con <- as.factor(veri$Con)


# veriyi Satıs sütununa göre sıralama
satis_data <- veri[order(veri$SAL, decreasing = TRUE),]


# satıs sütununa göre sıralanan veriyi alma
SatisAnaliz <- subset(satis_data, select = c("Count", "SAL", "WtCns","En","NOI"))

# ggplot2 kütüphanesini yükleme
library(ggplot2) 

# Plot
ggplot(SatisAnaliz, aes(x = En, y = SAL, fill = En)) +
  geom_boxplot() +
  geom_jitter(color = "black", size = 0.4, alpha = 0.9) +
  theme_minimal() +
  theme(
    legend.position = "none",
    plot.title = element_text(size = 11)
  ) +
  ggtitle("Enerji Satış Oranı Dağılımı") +
  xlab("") 

```

```{r}
# Veri setini yukleme
veri <- read.csv(file = "datalisted.csv", head = TRUE, sep=";")

typeof(veri)

veri$Size <- as.factor(veri$Size)
veri$GR <- as.factor(veri$GR)
veri$Count <- as.factor(veri$Count)
veri$Cons <- as.factor(veri$Cons)
veri$Height <- as.factor(veri$Height)
veri$Int <- as.factor(veri$Int)
veri$Col <- as.factor(veri$Col)
veri$Dis <- as.factor(veri$Dis)
veri$Time <- as.factor(veri$Time)
veri$WtCns <- as.factor(veri$WtCns)
veri$En <- as.factor(veri$En)
veri$Cap <- as.factor(veri$Cap)
veri$Mot <- as.factor(veri$Mot)
veri$Fast <- as.factor(veri$Fast)
veri$PRG <- as.factor(veri$PRG)
veri$NOI <- as.factor(veri$NOI)
veri$Thrd <- as.factor(veri$Thrd)
veri$SLI <- as.factor(veri$SLI)
veri$AUD <- as.factor(veri$AUD)
veri$Con <- as.factor(veri$Con)


# veriyi Satıs sütununa göre sıralama
satis_data <- veri[order(veri$SAL, decreasing = TRUE),]


# satıs sütununa göre sıralanan veriyi alma
SatisAnaliz <- subset(satis_data, select = c("Count", "SAL", "WtCns","En","NOI"))

# ggplot2 kütüphanesini yükleme
library(ggplot2) 

# Grafik yüksekliği
# Grafik genişliği
# Plot
ggplot(SatisAnaliz, aes(x = En, y = SAL, fill = En)) +
  geom_boxplot() +
  geom_jitter(color = "black", size = 0.4, alpha = 0.9) +
  theme_minimal() +
  theme(
    legend.position = "none",
    plot.title = element_text(size = 11),
    plot.width = 15,
    plot.height = 15) +
  ggtitle("Enerji Satış Oranı Dağılımı") +
  xlab("") +facet_wrap(~ Count)

```
