---
title: "Bitirme Projesi"
number-sections: true
---

# Enerji Bazlı Üretim Adetleri Değişimi

```{r}

# Veri setini yukleme
veri <- read.csv(file = "datalisted.csv", head = TRUE, sep=";")

veri$Size <- as.factor(veri$Size)
veri$GR <- as.factor(veri$GR)
veri$Count <- as.factor(veri$Count)
veri$Cons <- as.factor(veri$Cons)
veri$Col <- as.factor(veri$Col)
veri$Dis <- as.factor(veri$Dis)
veri$Time <- as.factor(veri$Time)
veri$WtCns <- as.factor(veri$WtCns)
veri$En <- as.factor(veri$En)
veri$Cap <- as.factor(veri$Cap)
veri$Fast <- as.factor(veri$Fast)
veri$PRG <- as.factor(veri$PRG)
veri$NOI <- as.factor(veri$NOI)
veri$Thrd <- as.factor(veri$Thrd)
veri$SLI <- as.factor(veri$SLI)
veri$AUD <- as.factor(veri$AUD)
veri$Con <- as.factor(veri$Con)
veri$SAL22 <- gsub(",", ".", veri$SAL22)
veri$SAL23 <- gsub(",", ".", veri$SAL23)
veri$SAL22 <- as.numeric(veri$SAL22)
veri$SAL23 <- as.numeric(veri$SAL23)

# veriyi Satıs sütununa göre sıralama
satis_data <- veri[order(veri$SAL23, decreasing = TRUE),]


# satıs sütununa göre sıralanan veriyi alma
SatisAnaliz <- subset(satis_data, select = c("Count", "SAL23","SAL22", "WtCns","En","NOI"))

# dplyr paketini yükleme
library(dplyr)
library(tidyr)

toplu_satis <- SatisAnaliz %>%
  group_by(En) %>%
  summarise(Toplam_SAL22 = sum(SAL22, na.rm = TRUE),
            Toplam_SAL23 = sum(SAL23, na.rm = TRUE))

# Veriyi "long" formatına dönüştürme
long_veri <- toplu_satis %>%
  pivot_longer(cols = c(Toplam_SAL22, Toplam_SAL23), names_to = "Yil", values_to = "Satis")

# "Yil" sütununu daha okunabilir hale getirme
long_veri$Yil <- recode(long_veri$Yil, Toplam_SAL22 = "2022", Toplam_SAL23 = "2023")

# ggplot2 kütüphanesini yükleme
library(ggplot2) 
library(scales)


# Bar plot oluşturma
ggplot(long_veri, aes(x = En, y = Satis, fill = Yil)) + 
  geom_bar(stat = "identity", position = position_dodge(width = 0.7), width = 0.6) +
  labs(title = "Enerji Sınıfı Bazında Toplam Satış Adetleri",
       x = "Enerji Sınıfı",
       y = "Toplam Satış Adeti",
       fill = "Yıl") +
  scale_fill_manual(values = c("2022" = "green", "2023" = "red")) +
  scale_y_continuous(labels = scales::label_number(scale = 1e-3, suffix = "K")) +
  theme_minimal()
  

```

2022 ve 2023 yılı enerji bazlı satış adetlerine baktığımızda A ve B Enerji sınıfı ürün satışlarında artış olduğunu görmekteyiz. D ve E ve F enerji sınıflarında azalma görülmektedir. F Enerji sınıfı yeni çıkan yönetmelikle beraber Mart ayından itibaren satışı yasaklanan enerji sınıfı kategorisine girmiştir. Buradaki azalışın nedeni üretimin durmasıdır.

Küresel ısınma ile birlikte enerji tüketimi öncelikli takip edilen başlıklardan olmuştur. Bu neden C ve üzeri enerji seviyelerine doğru ürün gamlarının kaydığını beklemekteydik. 2024 verilerinde C ve üzeri enerji sınıflarında bu artışın daha yüksek olmasını F enerji sınıfının ise E ve D sınıfına doğru daha dramatik kaymasını beklemekteyiz.

Enerji bazlı satış adetlerinin ülkelerde nasıl değiştiğini de ayrıntılı olarak inceledik.

```{r}
# Veri setini yukleme
veri <- read.csv(file = "datalisted.csv", head = TRUE, sep=";")

veri$Size <- as.factor(veri$Size)
veri$GR <- as.factor(veri$GR)
veri$Count <- as.factor(veri$Count)
veri$Cons <- as.factor(veri$Cons)
veri$Col <- as.factor(veri$Col)
veri$Dis <- as.factor(veri$Dis)
veri$Time <- as.factor(veri$Time)
veri$WtCns <- as.factor(veri$WtCns)
veri$En <- as.factor(veri$En)
veri$Cap <- as.factor(veri$Cap)
veri$Fast <- as.factor(veri$Fast)
veri$PRG <- as.factor(veri$PRG)
veri$NOI <- as.factor(veri$NOI)
veri$Thrd <- as.factor(veri$Thrd)
veri$SLI <- as.factor(veri$SLI)
veri$AUD <- as.factor(veri$AUD)
veri$Con <- as.factor(veri$Con)
veri$SAL22 <- gsub(",", ".", veri$SAL22)
veri$SAL23 <- gsub(",", ".", veri$SAL23)
veri$SAL22 <- as.numeric(veri$SAL22)
veri$SAL23 <- as.numeric(veri$SAL23)

# veriyi Satıs sütununa göre sıralama
satis_data <- veri[order(veri$SAL23, decreasing = TRUE),]


# satıs sütununa göre sıralanan veriyi alma
SatisAnaliz <- subset(satis_data, select = c("Count", "SAL23","SAL22", "WtCns","En","NOI"))

# dplyr paketini yükleme
library(dplyr)
library(tidyr)

# İsrail ait verileri filtreleme
Israil_Veri <- filter(SatisAnaliz, Count == "Israel")

print(Israil_Veri)

Is_toplu_satis <- Israil_Veri %>%
  group_by(En) %>%
  summarise(Toplam_SAL22 = sum(SAL22, na.rm = TRUE),
            Toplam_SAL23 = sum(SAL23, na.rm = TRUE))

# Veriyi "long" formatına dönüştürme
long_veri <- Is_toplu_satis %>%
  pivot_longer(cols = c(Toplam_SAL22, Toplam_SAL23), names_to = "Yil", values_to = "Satis") 

# "Yil" sütununu daha okunabilir hale getirme
long_veri$Yil <- recode(long_veri$Yil, Toplam_SAL22 = "2022", Toplam_SAL23 = "2023")

# Toplu veriyi kontrol etme
print(long_veri)

# ggplot2 kütüphanesini yükleme
library(ggplot2) 
library(scales)


# Bar plot oluşturma
ggplot(long_veri, aes(x = En, y = Satis, fill = Yil)) + 
  geom_bar(stat = "identity", position = position_dodge(width = 0.7), width = 0.6) +
  labs(title = "Israil Enerji Sınıfı Bazında Toplam Satış Adetleri",
       x = "Enerji Sınıfı",
       y = "Toplam Satış Adeti",
       fill = "Yıl") +
  scale_fill_manual(values = c("2022" = "green", "2023" = "red")) +
  scale_y_continuous(labels = scales::label_number(scale = 1e-3, suffix = "K")) +
  theme_minimal()
```

```{}
```

```{r}
# Veri setini yukleme
veri <- read.csv(file = "datalisted.csv", head = TRUE, sep=";")

veri$Size <- as.factor(veri$Size)
veri$GR <- as.factor(veri$GR)
veri$Count <- as.factor(veri$Count)
veri$Cons <- as.factor(veri$Cons)
veri$Col <- as.factor(veri$Col)
veri$Dis <- as.factor(veri$Dis)
veri$Time <- as.factor(veri$Time)
veri$WtCns <- as.factor(veri$WtCns)
veri$En <- as.factor(veri$En)
veri$Cap <- as.factor(veri$Cap)
veri$Fast <- as.factor(veri$Fast)
veri$PRG <- as.factor(veri$PRG)
veri$NOI <- as.factor(veri$NOI)
veri$Thrd <- as.factor(veri$Thrd)
veri$SLI <- as.factor(veri$SLI)
veri$AUD <- as.factor(veri$AUD)
veri$Con <- as.factor(veri$Con)
veri$SAL22 <- gsub(",", ".", veri$SAL22)
veri$SAL23 <- gsub(",", ".", veri$SAL23)
veri$SAL22 <- as.numeric(veri$SAL22)
veri$SAL23 <- as.numeric(veri$SAL23)

# veriyi Satıs sütununa göre sıralama
satis_data <- veri[order(veri$SAL23, decreasing = TRUE),]


# satıs sütununa göre sıralanan veriyi alma
SatisAnaliz <- subset(satis_data, select = c("Count", "SAL23","SAL22", "WtCns","En","NOI"))

# dplyr paketini yükleme
library(dplyr)
library(tidyr)

# Almanya ait verileri filtreleme
Almanya_Veri <- filter(SatisAnaliz, Count == "Germany")

print(Almanya_Veri)

Al_toplu_satis <- Almanya_Veri %>%
  group_by(En) %>%
  summarise(Toplam_SAL22 = sum(SAL22, na.rm = TRUE),
            Toplam_SAL23 = sum(SAL23, na.rm = TRUE))

# Veriyi "long" formatına dönüştürme
long_veri <- Al_toplu_satis %>%
  pivot_longer(cols = c(Toplam_SAL22, Toplam_SAL23), names_to = "Yil", values_to = "Satis") 

# "Yil" sütununu daha okunabilir hale getirme
long_veri$Yil <- recode(long_veri$Yil, Toplam_SAL22 = "2022", Toplam_SAL23 = "2023")

# Toplu veriyi kontrol etme
print(long_veri)

# ggplot2 kütüphanesini yükleme
library(ggplot2) 
library(scales)


# Bar plot oluşturma
ggplot(long_veri, aes(x = En, y = Satis, fill = Yil)) + 
  geom_bar(stat = "identity", position = position_dodge(width = 0.7), width = 0.6) +
  labs(title = "Israil Enerji Sınıfı Bazında Toplam Satış Adetleri",
       x = "Enerji Sınıfı",
       y = "Toplam Satış Adeti",
       fill = "Yıl") +
  scale_fill_manual(values = c("2022" = "green", "2023" = "red")) +
  scale_y_continuous(labels = scales::label_number(scale = 1e-3, suffix = "K")) +
  theme_minimal()
```

## Su Tüketimleri - Üretim ve Ülke

```{r}


# Veri setini yukleme
veri <- read.csv(file = "datalisted.csv", head = TRUE, sep=";")

veri$Size <- as.factor(veri$Size)
veri$GR <- as.factor(veri$GR)
veri$Count <- as.factor(veri$Count)
veri$Cons <- as.factor(veri$Cons)
veri$Col <- as.factor(veri$Col)
veri$Dis <- as.factor(veri$Dis)
veri$Time <- as.factor(veri$Time)
veri$WtCns <- as.factor(veri$WtCns)
veri$En <- as.factor(veri$En)
veri$Cap <- as.factor(veri$Cap)
veri$Fast <- as.factor(veri$Fast)
veri$PRG <- as.factor(veri$PRG)
veri$NOI <- as.factor(veri$NOI)
veri$Thrd <- as.factor(veri$Thrd)
veri$SLI <- as.factor(veri$SLI)
veri$AUD <- as.factor(veri$AUD)
veri$Con <- as.factor(veri$Con)
veri$SAL22 <- as.numeric(veri$SAL22)
veri$SAL23 <- as.numeric(veri$SAL23)




# veriyi Satıs sütununa göre sıralama
satis_data <- veri[order(veri$SAL23, decreasing = TRUE),]

# satıs sütununa göre sıralanan veriyi alma
SatisAnaliz <- subset(satis_data, select = c("Count", "SAL23","SAL22", "WtCns","En","NOI"))

# ggplot2 kütüphanesini yükleme
library(ggplot2) 
library(scales)
library(tidyr)

# Bar grafiğini çizelim (örneğin, enerji verimliliği için)
bar=ggplot(SatisAnaliz,aes(x=SAL23,y=WtCns,fill=Count))
bar+geom_bar(stat="identity")

print(bar)


```

```{r}

# Veri setini yukleme
veri <- read.csv(file = "datalisted.csv", head = TRUE, sep=";")

typeof(veri)

veri$Size <- as.factor(veri$Size)
veri$GR <- as.factor(veri$GR)
veri$Count <- as.factor(veri$Count)
veri$Cons <- as.factor(veri$Cons)
veri$Height <- as.factor(veri$Height)
veri$Int <- as.factor(veri$Int)
veri$Col <- as.factor(veri$Col)
veri$Dis <- as.factor(veri$Dis)
veri$Time <- as.factor(veri$Time)
veri$WtCns <- as.factor(veri$WtCns)
veri$En <- as.factor(veri$En)
veri$Cap <- as.factor(veri$Cap)
veri$Mot <- as.factor(veri$Mot)
veri$Fast <- as.factor(veri$Fast)
veri$PRG <- as.factor(veri$PRG)
veri$NOI <- as.factor(veri$NOI)
veri$Thrd <- as.factor(veri$Thrd)
veri$SLI <- as.factor(veri$SLI)
veri$AUD <- as.factor(veri$AUD)
veri$Con <- as.factor(veri$Con)

# veriyi Satıs sütununa göre sıralama
satis_data <- veri[order(veri$SAL, decreasing = TRUE),]


# satıs sütununa göre sıralanan veriyi alma
SatisAnaliz <- subset(satis_data, select = c("Count", "SAL", "WtCns","En","NOI"))

# ggplot2 kütüphanesini yükleme
library(ggplot2) 

# Bar grafiğini çizelim (örneğin, enerji verimliliği için)
bar=ggplot(SatisAnaliz,aes(x=SAL,y=WtCns,fill=Count))
bar+geom_bar(stat="identity",position="dodge")+geom_text(aes(label=WtCns),colour="black",position=position_dodge(0.9),size=3)

print(bar)


```

# Analiz

Bu analizde NBA 2023-24 sezonundaki ilk 50'ye giren oyuncularD1n verileri kullanmD1EtD1r. D0ncelenecek alt baElD1klar aEaDD1daki gibidir:

## **Giriş**

Bu çalışmada, enerji satış oranlarının farklı enerji türlerine göre dağılımı analiz edilmiştir. Analiz, satış verilerinin görselleştirilmesi ve belirli enerji türlerinin satış performanslarının incelenmesi yoluyla gerçekleştirilmiştir. Elde edilen bulgular, enerji türlerinin satış performanslarındaki farklılıkları ortaya koymuştur.

## **Yöntem**

Veri seti, belirli bir zaman aralığında farklı enerji türlerinin satış miktarlarını içermektedir. Veriler, **`ggplot2`** ve **`dplyr`** kütüphaneleri kullanılarak analiz edilmiştir. Satış verileri, enerji türlerine göre sıralanmış ve box plot kullanılarak görselleştirilmiştir. Grafikler, satış oranlarının enerji türlerine göre dağılımını göstermektedir. Y ekseninin üst sınırı 0.10 olarak ayarlanarak grafikler üzerinde en yüksek değerlerin görselleştirilmesi sağlanmıştır.

## **Bulgular**

Analiz sonucunda, F Enerji ve Tanımsız (Undefined) Enerji türlerinin diğer enerji türlerine kıyasla daha yüksek satış oranlarına sahip olduğu görülmüştür. Ayrıca, A Enerji türünün satışlarında belirgin bir artış olduğu tespit edilmiştir. D Enerji türü ise satış oranları açısından ortalamanın üzerinde bir performans sergilemiştir.

```{r}
# Veri setini yukleme
veri <- read.csv(file = "datalisted.csv", head = TRUE, sep=";")

typeof(veri)

veri$Size <- as.factor(veri$Size)
veri$GR <- as.factor(veri$GR)
veri$Count <- as.factor(veri$Count)
veri$Cons <- as.factor(veri$Cons)
veri$Height <- as.factor(veri$Height)
veri$Int <- as.factor(veri$Int)
veri$Col <- as.factor(veri$Col)
veri$Dis <- as.factor(veri$Dis)
veri$Time <- as.factor(veri$Time)
veri$WtCns <- as.factor(veri$WtCns)
veri$En <- as.factor(veri$En)
veri$Cap <- as.factor(veri$Cap)
veri$Mot <- as.factor(veri$Mot)
veri$Fast <- as.factor(veri$Fast)
veri$PRG <- as.factor(veri$PRG)
veri$NOI <- as.factor(veri$NOI)
veri$Thrd <- as.factor(veri$Thrd)
veri$SLI <- as.factor(veri$SLI)
veri$AUD <- as.factor(veri$AUD)
veri$Con <- as.factor(veri$Con)


# veriyi Satıs sütununa göre sıralama
satis_data <- veri[order(veri$SAL, decreasing = TRUE),]


# satıs sütununa göre sıralanan veriyi alma
SatisAnaliz <- subset(satis_data, select = c("Count", "SAL", "WtCns","En","NOI"))

# ggplot2 kütüphanesini yükleme
library(ggplot2) 

# Plot
ggplot(SatisAnaliz, aes(x = En, y = SAL, fill = En)) +
  geom_boxplot() +
  geom_jitter(color = "black", size = 0.4, alpha = 0.9) +
  theme_minimal() +
  theme(
    legend.position = "none",
    plot.title = element_text(size = 11)
  ) +
  ggtitle("Enerji Satış Oranı Dağılımı") +
  xlab("") 

```

```{r}
# Veri setini yukleme
veri <- read.csv(file = "datalisted.csv", head = TRUE, sep=";")

typeof(veri)

veri$Size <- as.factor(veri$Size)
veri$GR <- as.factor(veri$GR)
veri$Count <- as.factor(veri$Count)
veri$Cons <- as.factor(veri$Cons)
veri$Height <- as.factor(veri$Height)
veri$Int <- as.factor(veri$Int)
veri$Col <- as.factor(veri$Col)
veri$Dis <- as.factor(veri$Dis)
veri$Time <- as.factor(veri$Time)
veri$WtCns <- as.factor(veri$WtCns)
veri$En <- as.factor(veri$En)
veri$Cap <- as.factor(veri$Cap)
veri$Mot <- as.factor(veri$Mot)
veri$Fast <- as.factor(veri$Fast)
veri$PRG <- as.factor(veri$PRG)
veri$NOI <- as.factor(veri$NOI)
veri$Thrd <- as.factor(veri$Thrd)
veri$SLI <- as.factor(veri$SLI)
veri$AUD <- as.factor(veri$AUD)
veri$Con <- as.factor(veri$Con)


# veriyi Satıs sütununa göre sıralama
satis_data <- veri[order(veri$SAL, decreasing = TRUE),]


# satıs sütununa göre sıralanan veriyi alma
SatisAnaliz <- subset(satis_data, select = c("Count", "SAL", "WtCns","En","NOI"))

# ggplot2 kütüphanesini yükleme
library(ggplot2) 

# Grafik yüksekliği
# Grafik genişliği
# Plot
ggplot(SatisAnaliz, aes(x = En, y = SAL, fill = En)) +
  geom_boxplot() +
  geom_jitter(color = "black", size = 0.4, alpha = 0.9) +
  theme_minimal() +
  theme(
    legend.position = "none",
    plot.title = element_text(size = 11),
    plot.width = 15,
    plot.height = 15) +
  ggtitle("Enerji Satış Oranı Dağılımı") +
  xlab("") +facet_wrap(~ Count)

```

```{r}
# Veri setini yukleme
veri <- read.csv(file = "datalisted.csv", head = TRUE, sep=";")

typeof(veri)

veri$Size <- as.factor(veri$Size)
veri$GR <- as.factor(veri$GR)
veri$Count <- as.factor(veri$Count)
veri$Cons <- as.factor(veri$Cons)
veri$Height <- as.factor(veri$Height)
veri$Int <- as.factor(veri$Int)
veri$Col <- as.factor(veri$Col)
veri$Dis <- as.factor(veri$Dis)
veri$Time <- as.factor(veri$Time)
veri$WtCns <- as.factor(veri$WtCns)
veri$En <- as.factor(veri$En)
veri$Cap <- as.factor(veri$Cap)
veri$Mot <- as.factor(veri$Mot)
veri$Fast <- as.factor(veri$Fast)
veri$PRG <- as.factor(veri$PRG)
veri$NOI <- as.factor(veri$NOI)
veri$Thrd <- as.factor(veri$Thrd)
veri$SLI <- as.factor(veri$SLI)
veri$AUD <- as.factor(veri$AUD)
veri$Con <- as.factor(veri$Con)


# veriyi Satıs sütununa göre sıralama
satis_data <- veri[order(veri$SAL, decreasing = TRUE),]


# satıs sütununa göre sıralanan veriyi alma
SatisAnaliz <- subset(satis_data, select = c("Count", "SAL", "WtCns","En","NOI","Con"))

# ggplot2 kütüphanesini yükleme
library(ggplot2) 

#bubble graph

ggplot(SatisAnaliz, aes(x = SAL, y = Con, size = SAL, fill = Con)) +
  geom_point(alpha = 0.6, shape = 21) +
  scale_size(range = c(2, 10)) +
  theme_minimal() +
  theme(
    legend.position = "none",
    plot.title = element_text(size = 11)
  ) +  # Virgülü buraya taşıdım
  ggtitle("Connectivity Satış Oranı Dağılımı") +
  xlab("") +
  ylab("Satış Oranı") +
  facet_wrap(~ Count)  # Ülkeye göre grafikleri ayır


```
